【裁判字號】    97,簡上,146
【裁判日期】    980507
【裁判案由】    給付票款
【裁判全文】
臺灣桃園地方法院民事判決             97年度簡上字第146號
上  訴  人  聯倉建設股份有限公司
法定代理人  甲○○
訴訟代理人  戊○○
            丙○○
被上訴人    一銀租賃股份有限公司
法定代理人  丁○○
訴訟代理人  乙○○
上列當事人間請求給付票款事件，上訴人對於中華民國97年7 月
10日本院中壢簡易庭97年度壢簡字第415 號第一審判決提起上訴
，於98年4月23日言詞辯論終結，本院判決如下：
    主      文
上訴駁回。
第二審訴訟費用由上訴人負擔。
    事實及理由
壹、程序方面：
    本件被上訴人經合法送達，無正當理由，未於最後言詞辯論
    期日到場，經核無民事訴訟法第386 條各款所列情形，爰依
    上訴人聲請，由其一造辯論而為判決。
貳、實體方面：
一、被上訴人起訴主張：其執有上訴人於民國97年2 月20日簽發
    ，並由訴外人威廣廣告有限公司（以下簡稱威廣公司）背書
    ，票面金額新臺幣（下同）726,000 元，付款人為合作金庫
    銀行中原分行，支票號碼為OY0000000 號之支票1 張（即附
    表編號2 之支票，下稱系爭支票），詎於系爭支票屆期提示
    請求付款，竟遭退票而未獲付款，爰依票據關係提起本件訴
    訟，請求上訴人應給付票款726,000 元，及自97年2 月20日
    起至清償日，按年息百分之6 計算之利息等語。原審審理後
    為被上訴人全部勝訴之判決，並無違誤，上訴人提起上訴為
    無理由，並聲明：如主文第1 項所示。
二、上訴人辯稱：
    (一)上訴人前與威廣公司訂定廣告租賃契約，約定96年8 月20
      日起至97年8 月20日止，由威廣公司提供廣告媒體並製作
      廣告物，上訴人則支付租金予威廣公司，約定租金合計2,
      904,000 元，上訴人本欲以分期開立指名禁止背書轉轉之
      支票予威廣公司以支付租金，但威廣公司表示其欲向被上
      訴人申請票據貼現而要求上訴人開立未指名及無禁止背書
      轉讓之支票，上訴人乃同意配合威廣公司，但要求威廣公
      司應提供其與被上訴人間契約影本供上訴人備查，是被上
      訴人對於上訴人與威廣公司間之契約內容至為明瞭。原判
      決認被上訴人不知上訴人與威廣公司間有抗辯事由存在，
      而為上訴人敗訴之判決，顯難謂為適法。
    (二)而上訴人與威廣公司簽約付款後，威廣公司卻遲未將廣告
      物之設計規劃交付予被告，且亦未發現有何廣告物設置，
      經催詢威廣公司，威廣公司表示尚在規劃設計中；上訴人
      於96年12月初發現威廣公司已人去樓空，上訴人無奈只得
      多方尋覓，並於97年2 月15日向付款銀行辦理掛失止付。
      依前所述，被上訴人於收取系爭支票之初即知悉上訴人與
      威廣公司間有廣告製作及刊登租賃合約存在，如威廣公司
      未能履約，則上訴人將不付款予威廣公司，而威廣公司既
      未履行其契約業務設置廣告物，上訴人自得拒絕付款予威
      廣公司，則被上訴人早已知悉上訴人與被上訴人之前手威
      廣公司間有抗辯事由存在，依票據法第13條規定，上訴人
      自得以其與威廣公司間之事由對抗執票人即被上訴人，而
      拒絕支付票款。
    (三)退步言之，如前開抗辯為無理由，本件被上訴人係以票據
      面額之七成即508,200 元之代價取得系爭支票，而非依系
      爭票據面額取得，是被上訴人係以不相當之對價取得系爭
      票據，依票據法第14條第2 項規定，被上訴人不得取得優
      於前手之權利，而被上訴人之前手威廣公司既未履行契約
      ，則威廣公司不得請求上訴人給付款項，故被上訴人亦不
      得請求上訴人給付票款，再退萬步言之，若仍認被上訴人
      得請求上訴人給付票款，則被上訴人至多僅能向上訴人請
      求票據面額七成之票款。原審雖認依被上訴人所提供之國
      內應收帳款受讓管理合約書，認定被上訴人取得系爭支票
      並無以不相當之對價取得云云，然票據法第14條第2 項規
      定係以執票人取得票據之時觀之，而非以其取得票據之後
      ，再以其他事由所生之債權予以抵銷票據面額之情，則本
      件被上訴人取得票據時，係以票據面額之7 成交付與威廣
      公司，如依被上訴人之主張，則當威廣公司交付系爭支票
      時，如尚欠被上訴人款項，則被上訴人當將威廣公司所欠
      款項扣除後再行交付餘款，而非即行交付票據面額7 成之
      款項，故被上訴人之抗辯實不可採。
    (四)綜上所述，本件被上訴人取得票據時即已知悉上訴人與威
      廣公司間之契約，上訴人並有拒絕給付威廣公司票款之事
      由存在，且被上訴人取得系爭支票時，係以不相當對價取
      得，故本件上訴人拒絕給付票款予被上訴人，誠屬有據。
      原審為上訴人敗訴之判決，即為有誤，爰依法提起上訴，
      並聲明：
      1.原審判決及假執行之聲請均廢棄。
      2.前項廢棄部分，請駁回被上訴人原審之訴。
      3.如受不利判決，上訴人願供擔保請准宣告免假執行。
三、本院之判斷：
    (一)經查：上訴人前於96年8 月20日與威廣公司訂立廣告租賃
      契約，約定由威廣公司提供廣告媒體並製作廣告物，上訴
      人則支付租金2,904,000 元予威廣公司，上訴人並開立如
      附表所示之4 紙支票（附表編號2 即為本件系爭支票）予
      威廣公司以支付租金；嗣威廣公司與被上訴人訂立國內應
      收帳款受讓管理合約書，將其對上訴人之應收帳款讓與被
      上訴人，並將上訴人交付如附表所示之4 紙支票背書轉讓
      與被上訴人等情，為兩造均不爭執，復有系爭支票暨其退
      票理由單、廣告租賃條件、統一發票、管理同意書、國內
      應收帳款受讓管理合約書各1 份在卷可稽（見原審卷第34
      頁至第37頁、第45頁至第51頁），是此部分之事實堪以認
      定，合先敘明。
    (二)按當事人主張有利於己之事實者，就其事實有舉證之責任
      ，民事訴訟法第277 條前段定有明文。票據行為為不要因
      行為，即不以給付之原因為要素而得成立之行為，凡簽名
      於票據之人，不問原因如何，均須依票上所載文義負責，
      除執票人取得票據係出於惡意、重大過失或以不相當對價
      取得者外，發票人不得以自己與執票人前手所存抗辯之事
      由，對抗執票人，此亦為票據法第13條、第14條所明定，
      且有最高法院49年度台上字第678 號判例可資參照。又如
      票據債務人主張執票人取得票據出於惡意或詐欺時，則應
      由該債務人負舉證之責，最高法院64年台上字第1540號判
      例要旨亦可資參照。
    (三)上訴人辯稱：被上訴人取得系爭支票時，即已知悉系爭支
      票乃係上訴人開立予威廣公司，以支付廣告租賃租金之用
      ，且威廣公司未履行其契約業務設置廣告物，上訴人自得
      拒絕付款予威廣公司，是被上訴人知悉上訴人與其前手即
      威廣公司間存有抗辯事由存在，依票據法第13條之規定，
      上訴人自得拒絕支付系爭支票之票款云云。被上訴人則否
      認上情，主張：伊於96年9 月7 日取得系爭支票時，並不
      知悉上訴人與威廣公司間有抗辯事由，上訴人就此應負舉
      證責任等語。再查：上訴人自陳其係於96年12月初發現威
      廣公司已人去樓空，上訴人始於97年2 月15日向付款銀行
      就系爭支票辦理掛失止付等語；另被上訴人乃係於97年9
      月7 日依其與訴外人威廣公司間之國內應收帳款受讓管理
      合約書、管理同意書，取得附表所示之4 紙支票，此有卷
      附讓與明細表1 紙為證（見原審卷第49頁），且為兩造均
      不爭執；此外，被上訴人辯稱附表編號1 之支票，於96
      年11月20日如期兌現，此為上訴人亦不爭執；從而，被上
      訴人於96年9 月7 日取得系爭支票時，上訴人得拒絕支付
      租金予威廣公司之票據抗辯事由尚未發生，自難以被上訴
      人取得系爭支票時，知悉上訴人與威廣公司間之廣告租賃
      契約之存在，即認被上訴人係出於惡意而取得系爭支票。
      此外，上訴人就被上訴人係出於惡意而取得系爭支票一節
      ，未能再舉證以實其說，是上訴人主張依票據法第13 條
      但書之規定，拒絕支付票款，即屬無據。
    (四)上訴人辯稱，被上訴人係以系爭支票面額之7 折取得系爭
      支票，顯有以不相當對價取得系爭支票之情，依票據法第
      14條第2 項之規定，不得享有優於系爭支票前手即威廣公
      司之權利云云。被上訴人則主張：其係依據其與訴外人威
      廣公司訂立之國內應收帳款受讓管理合約書，取得訴外人
      威廣公司對上訴人之應收帳款（含發票、支票），並以威
      廣公司交付之支票票面金額之百分之70貼現，如果將來票
      面金額全部追回，且威廣公司與其債務亦已結清，其餘百
      分之30之款項，亦會退回給威廣公司，合約書所稱之百分
      之70收買額度是整體計算，並無以不相當之價錢取得等語
      。復查：
      1.觀諸卷附威廣公司與被上訴人訂立之國內應收帳款受讓
        管理合約書之記載，被上訴人係收買並受讓威廣公司對
        其買受人（含本件上訴人，買受人明細詳載於管理同意
        書）之應收帳款，威廣公司應支付被上訴人支付價金之
        日起，至被上訴人收到買受人支付各該筆帳款入帳日止
        ，按年息百分之7 計算之利息，並於支付價金日一次支
        付被上訴人，應收帳款管理服務費按威廣公司讓與予被
        上訴人之商業發票、應收帳款或債權憑證一定百分比計
        收，並詳載於管理同意書，相關費用，威廣公司同意被
        上訴人得自被上訴人應支付威廣公司之款項抵銷之；另
        依據卷附之管理同意書記載，威廣公司將其對上訴人之
        應收帳款2,904,000 元讓與被上訴人，收買（受讓）額
        度，最高為帳款金額之百分之70，並由被上訴人支付25
        0 萬元予威廣公司，管理費率依票面金額計收，0-180
        天內收取百分之1 ，180-365 天收取百分之2.1 ，並依
        每套套票最後一期之到期日為基準日計收，利息及管理
        費於墊款時一次收取。
      2.從而，依上開契約約定，威廣公司與被上訴人進行民間
        所謂之「票貼」，由威廣公司係將其對上訴人之2,904,
        000 之債務，以其中之百分之70之額度，轉讓予被上訴
        人由其代為收取，並由被上訴人支付250 萬元之價金予
        威廣公司，並依上開約定之內容，被上訴人代威廣公司
        收取之帳款，經扣除其貸予威廣公司之借款、利息、管
        理費用及其他相關費用後，若有剩餘，始再返還威廣公
        司，此依商事習慣甚至社會通念，亦非不能想像之情事
        ，是非謂威廣公司與被上訴人所訂立之管理同意書所稱
        ：「收買（受讓）額度：最高為帳款金額之百分之70」
        ，即為被上訴人係以系爭支票票面金額之百分之70，取
        得系爭支票。
      3.此外，威廣公司交付予被上訴人之支票，嗣後並非均能
        兌現，且威廣公司仍積欠被上訴人5,276,888 元債務，
        此有臺灣臺北地方法院97年度票字第17208 號民事裁定
        1 紙附卷可查（見原審卷第44頁），上訴人對此並不爭
        執，則被上訴人既確有貸予威廣公司款項，而兌現之票
        款抵償債務後如有剩餘，即亦應返還予威廣公司而非歸
        被上訴人所有，自難認被上訴人係以不相當對價取得系
        爭支票。而上訴人就此部分之事實，亦未能舉證以實其
        說，從而上訴人前開抗辯，顯屬無據，難以採信。
    (五)按在票據上簽名者，依票上所載文義負責。發票人應照票
      據文義擔保支票之支付；執票人向支票債務人行使追索權
      時，得請求自為付款提示日起之利息，如無約定利率者，
      依年利六釐計算，票據法第5 條、第126 條、第133 條分
      別定有明文，從而被上訴人本於票據法律關係，請求上訴
      人給付票款726,000 元，及自97年2 月20日起至清償日止
      ，按年息百分之六計算之利息，為有理由，應予准許。又
      本件原判決係就民事訴訟法第427 條適用簡易程序所為上
      訴人敗訴之判決，依同法第389 條第1 項第3 款規定，應
      依職權宣告假執行。是原審判命上訴人如數給付，並依職
      權宣告假執行，且依上訴人之聲請，定相當之擔保金額，
      准予假執行程序實施前免為假執行，於法並無不合。上訴
      意旨指摘原判決不當，求予廢棄改判，為無理由，應予駁
      回其上訴。上訴人雖聲明如受不利判決，願供擔保請准宣
      告免假執行，惟按假執行之宣告者，乃係就財產上之給付
      ，於終局判決確定前，賦與執行力之宣告，使當事人依該
      宣告，得實現該判決之內容，而本件命上訴人給付之金額
      未逾150 萬元，依民事訴訟法第466 條之規定，不得上訴
      第三審，本案判決後即行確定，並無宣告假執行或免為假
      執行之必要，是上訴人此部分之聲請，應屬誤會，本院不
      另為駁回之諭知，附此敘明。
四、本件事證已臻明確，兩造其餘之主張與舉證，經核與判決基
    確不生影響，爰不另一一論述，附此敘明。
據上論結，本件上訴為無理由，依民事訴訟法第436 條之1 第3
項、第463 條、第385 條第1 項前段、第449 條第1 項、第78條
，判決如主文。
中    華    民    國    98    年    5     月    7     日
                  民事第三庭    審判長法  官  張天民
                                      法  官  林曉芳
                                      法  官  陳心婷
以上正本係照原本作成
如對本判決上訴，須於判決送達後20日內向本院提出上訴狀
中    華    民    國    98    年    5     月    8     日
                                      書記官  劉璟佳
附表：
┌───────────────────────────────┐
│付款人為合庫銀行中原分行                                      │
├───┬─────────┬─────┬─────┬─────┤
│編號  │  發  票  日      │票面金額  │票據號碼  │  備  註  │
│      │                  │（新臺幣）│          │          │
├───┼─────────┼─────┼─────┼─────┤
│1     │96年11月20日      │726,000元 │OY0000000 │已兌現    │
├───┼─────────┼─────┼─────┼─────┤
│2     │97年2月20日       │726,000元 │OY0000000 │本件系爭支│
│      │                  │          │          │票        │
├───┼─────────┼─────┼─────┼─────┤
│3     │97年5月20日       │726,000元 │OY0000000 │未兌現    │
├───┼─────────┼─────┼─────┼─────┤
│4     │97年8月20日       │726,000元 │OY0000000 │          │
└───┴─────────┴─────┴─────┴─────┘


司法院資訊處製作；財團法人民間司法改革基金會備份。
